【裁判字號】    90,訴,1421
【裁判日期】    900925
【裁判案由】    偽造文書
【裁判全文】
臺灣臺中地方法院刑事判決                          九十年度訴字第一四二一號
    公  訴  人  台灣台中地方法院檢察署檢察官
    被      告  乙○○
                癸○○
                子○○
                卯○○
                丑○○
                辛○○
                戊○○
                丙○○
右列被告等因偽造文書案件，經檢察官提起公訴（九十年度偵字第五三五六號），本
院判決如左：
    主  文
乙○○共同行使偽造私文書，足以生損害於他人，處有期徒刑貳月，如易科罰金，以
佰元折算壹日，緩刑貳年。扣案如附表二編號一所示之員工職務証明書其上服務單
位「祥盟水電工程有限公司」之印文壹枚、負責人「黃麗菊」之印文壹枚，均沒收。
癸○○共同行使偽造私文書，足以生損害於他人，處有期徒刑月，如易科罰金，以
佰元折算壹日，緩刑貳年。扣案如附表二編號二所示之員工在職證明書其上服務單
位「千畝石有限公司」之印文壹枚、負責人「陳三元」之印文壹枚，均沒收。
子○○共同行使偽造私文書，足以生損害於他人，處有期徒刑貳月，如易科罰金，以
佰元折算壹日，緩刑貳年。扣案如附表二編號三所示服務證明書其服務單位「港聯
企業社」之印文及署押各壹枚、負責人「張翠娟」之印文及署押各壹枚，均沒收。
卯○○共同行使偽造私文書，足以生損害於他人，處有期徒刑月，如易科罰金，以
佰元折算壹日，緩刑貳年。扣案如附表二編號四所示之員工職務證明書其上服務單
位「強裕正傢俱有限公司」之印文壹枚、負責人「張志鎮」之印文壹枚，均沒收。
丑○○共同行使偽造私文書，足以生損害於他人，處有期徒刑貳月，如易科罰金，以
佰元折算壹日，緩刑貳年。扣案如附表二編號五所示之服務證明書其上服務單位「
宏通電信有限公司」之印文貳枚及署押壹枚、負責人「許崑源」之印文及署押各壹枚
，均沒收。
辛○○共同行使偽造私文書，足以生損害於他人，處有期徒刑月，如易科罰金，以
佰元折算壹日，緩刑貳年。扣案如附表二編號六所示之員工在職證明書上服務單位
「國聖旅行社股份有限公司」之印文及署押各壹枚、負責人「王武夫」之印文及署押
各壹枚，均沒收。
戊○○共同行使偽造私文書，足以生損害於他人，處有期徒刑貳月，如易科罰金，以
佰元折算壹日，緩刑貳年。扣案如附表二編號七所示之員工職務證明書其上服務單
位「凱恩斯股份有限公司」之印文壹枚、負責人「廖輝川」之印文壹枚，均沒收。
丙○○共同行使偽造私文書，足以生損害於他人，處有期徒刑月，如易科罰金，以
佰元折算壹日，緩刑貳年。
    事  實
一、乙○○、癸○○、子○○、卯○○、丑○○、辛○○、戊○○、丙○○等八人（
    下稱乙○○等八人）分別因急需現金週轉，適見中福興業有限公司（設台中市○○路○段八十一號六樓Ｃ室，下稱中福公司）所刊登代辦信用貸款之廣告，乃與
    如附表一業務員欄內所示之各業務員（另案偵辦）接洽，惟乙○○等人因未任職
    ，或因年收入太低，不符合信用貸款之條件。然因該等業務員每辦成一件貸款，
    可向中福公司領取新台幣（下同）一萬五千元不等之佣金，遂提供偽造之各類所
    得扣繳暨免扣繳憑單（下稱扣繳憑單）、服務（在職、職務）證明書，以供客戶
    可以順利獲得申貸。乙○○等八人明知該情，竟分別與前開如附表一所示之各業
    務員基於偽造文書及意圖自己之不法所有之犯意聯絡，由該等業務員分別提供乙○○等人之年籍等資料，透過同公司之業務員陳思惠等人（另案判處有期徒刑八
    月）委請某真實姓名不詳而被稱呼為「林先生」之成年男子，於如附表一所示之
    行使日期前數日，在不詳之處所，偽造如附表一所示內容之扣繳憑單，並將偽造
    之如附表二所示各服務單位及各負責人之印章，分別蓋用在同表所示內容之服務
    （在職）證明書上，並在如附表二編號三、五、六所示之服務（在職）證明書上
    ，偽造各該負責人及公司之署押，而偽造成丙○○除外，其餘諸人分別在各申報
    單位任職之服務（在職）證明書。乙○○等八人繼於如附表一所示之行使日期，
    在台中市第十一信用合作社對保人員前往中福公司核辦對保時，據以行使該偽造
    之扣繳憑單及服務（在職）證明書（丙○○未行使偽造之服務證明書），持向該
    合作社辦理「歡心理財」免保人消費性貸款三十萬元，足生損害於如附表所示之
    各申報單位（服務單位）、各扣繳義務人（負責人）、台中市第十一信用合作社
    放款審核之正確性。乙○○等八人於借得三十萬元後，扣除各種費用外，尚需向
    中福公司購買納骨塔位，實得僅約十五萬元左右。迨八十八年一月二十七日，經
    員警在台中市○○路○段八十一號六樓查獲中福公司涉嫌違反公司法罪嫌，再至
    台中市第十一信用合作社扣取借款人之擔保放款保管書件資料袋（共一千二百十
    一袋），始查悉上情。
二、案經臺中縣警察局烏日分局報請臺灣臺中地方法院檢察署檢察官偵查起訴及該署
    檢察官主動偵查起訴。
    理  由
一、右揭事實，業據被告乙○○等八人供承不諱，並查：（一）證人即台中市第十一
    信用合作社專門委員寅○○於臺灣臺中地方法院檢察署八十八年度偵字第七五一
    五號案件偵查供証稱：「他們（指借款人）在對保時，才現場蓋上私章，表示他
    們所提出之資料真實」、「借款人都拿著（扣繳憑單）正本出來，讓我與影本核
    對相符後，才由他們自己或中福公司的人員蓋在其上」等語，有該訊問筆錄在卷
    可稽；且證人巳○○於八十九年六月八日本院八十九年訴緝字第五二０號審理時
    亦結證稱：「現任台中市第十一信用合作社總社經理，我與寅○○互為授信或對
    保的工作，．．．詢問他們每月薪資、在公司的職位、公司成立多久等事項，徵
    信的資料我都會記錄在申請書上面或後面，被告回答的薪資資料都是大約的數字
    ‧‧‧我徵信的目的，主要是要求證他們是否確實在該公司上班。」等語，亦有
    本院八十九年度訴緝字第五二○號刑事判決書在卷可按。依上開二位證人證詞均
    可證明被告等於對保時，均已知有上開扣繳憑單及在職證明，否則如何依資料內
    容回答對保人員所詢問之諸如任職何公司、擔任之職位、每月薪資．．．等之問
    題。（二）另證人陳思惠（後改名為陳暐庭）於臺灣臺中地方法院檢察署八十七
    年度偵字第二六四四八號案偵查中供稱：取得扣繳憑單之方法有二種，一種是向
    他人購買，一種是自己用手寫。向他人購買部分，每天都會有一個林先生打電話
    來問伊是否需要扣繳憑單，伊提供林先生資料後，林先生就會交給伊所需的扣繳
    憑單，至於扣繳憑單上之資料，有些是由熱河路分公司的同事冒充稅務員打電話
    去查詢的，有些是依據名片上的資料；自己用手寫部分，伊曾看過文心路的同事
    用手寫過等語（見八十七年度偵字第二六四四八號卷第七十頁至第七十二頁，及
    八十八年度偵字第四五○○號起訴書）。又陳思惠嗣於八十九年七月二十七日本
    院八十九年度訴緝字第五二○號審理時結證稱：「我是中福公司的總機及業務員
    ，我們在跟十一信辦理對保的時候，公司會提供一些假的工作證明及報稅資料，
    都是由業務員自己去設計提供，不一定是公司同意製作，對保之前都會跟貸款人
    說明這些是假的資料，跟他們套好，要他們配合，對保時貸款人應該都知道，因
    為還要辦理電話徵信，十一信也會詳細審核，沒有核准的也有很多。」等語，其
    證述內容與證人寅○○、巳○○之證詞相符，是亦可證明被告等確實明知上開為
    偽造資料，並與中福公司之業務員配合以達獲得貸款之目的。此外，並有如附表
    （一）、（二）所示扣案之扣繳憑單及服務證明書（或在職證明書）、臺中市第
    十一信用合作社歡喜心理財免保人消費性貸款借款申請書、委託書、臺中市第十
    一信用合作社授信約定書、臺中市第十一信用合作社徵信報告表、臺中市第十一
    信用合作社消費性貸款個人信用等級評定表暨應檢附資料表附卷可證。綜上所述
    ，被告乙○○等八人自白核與事實相符，應堪採信。本案事證明確，被告乙○○
    等八人右揭犯行足堪認定。
二、查扣繳憑單係刑法第二百十條所稱之私文書；服務證明書及在職證明書則屬同法
    第二百十二條之特種文書；被告丙○○所為，係犯刑法第二百十六條、第二百十
    條之行為偽造私文書罪及第三百三十九條第一項之詐欺取財罪；其餘被告乙○○
    、癸○○、子○○、卯○○、丑○○、辛○○及戊○○等七人所為，均係犯刑法
    第二百十六條、第二百十條行使偽造私文書罪，同法第二百十六條、第二百十二
    條之行使偽造特種文書罪及同法第三百三十九條第一項詐欺取財罪。被告乙○○
    等八人分別與附表一所載之中福公司之承辦業務員間，具有犯意之聯絡與行為之
    分擔，均為共同正犯。至陳思惠、「林先生」與被告乙○○等八人未有任何接觸
    ，難認被告乙○○等八人事前即知悉各業務員係經由陳思惠轉交「林先生」進行
    偽造，自不得認被告與陳思惠、「林先生」間，存有共犯之關係。又被告丙○○
    偽造私文書及被告乙○○等七人（即扣除被告丙○○）偽造私文書、特種文書之
    低度行為，應各為行使之高度行為所吸收，均不另論罪。被告乙○○等七人（即
    扣除被告丙○○）同時地行使偽造私文書及行使偽造特種文書，係一行為觸犯數
    罪名，為想像競合犯，爰依刑法第五十五條前段規定，從較重之行使偽造私文書
    罪論處；又被告乙○○等八人所犯上開行使偽造私文書罪與詐欺取財罪間，有手
    段、目的之牽連關係，依刑法第五十五條後段規定從一重之刑法第二百十六條、
    第二百十條行使偽造文書罪處斷。爰審酌被告乙○○等八人因需用款項而向十一
    信借用款項，其借用款項亦需返還，又渠等因受中福公司詐騙該借得款項亦需購
    買靈骨塔，其實際借得款項亦不足三十萬元，惟被告等人為使銀行核准貸款，竟
    不惜以身試法，行使偽造之文書借貸，破壞社會金融交易安全及秩序，然念及被
    告等人因經濟困窘，始為此下策，又社會歷練不足，遭人唆使利用，其中乙○○
    、子○○、丑○○、戊○○己全部清償完畢，而其餘被告也已部分清償，暨渠等
    犯罪之目的、手段，犯罪所生之危害、犯罪後之態度等一切情狀，各量處如主文
    所示之刑，並均依法諭知易科罰金之折算標準。又被告乙○○等八人，前均未曾
    受有期徒刑以上刑之宣告，各有臺灣臺中地方法院檢察署刑案資料查註紀錄表及
    臺灣高等法院被告全國前案紀錄表在卷可按，其等經此教訓，當知警惕而無再犯
    之虞，本院綜核各情，所宣告之刑，認以暫不執行為適當，併予宣告如主所文所
    示之緩刑，以啟自新。
三、又按行為後法律有變更者，適用裁判時之法律。但裁判前之法律有利於行為人者
    ，適用最有利於行為人之法律，刑法第二條第一項定有明文；查刑法業經修正，
    並經總統於九十年一月十日公布施行，於同年月十二日生效，被告乙○○等八人
    所犯上開罪行，依修正前刑法第四十一條之規定：「犯最重本刑為三年以下有期
    徒刑以下之刑之罪，而受六月以下有期徒刑或拘役之宣告，因身體、教育、職業
    、家庭之關係或其他正當事由，執行顯有困難者，得以一元以上三元以下折算一
    日，易科罰金。」而依修正後刑法第四十一條第一項前段規定：「犯最重本刑為
    五年以下有期徒刑以下之刑之罪，而受六個月以下有期徒刑或拘役之宣告，因身
    體、教育、職業、家庭之關係或其他正當事由，執行顯有困難者，得以一元以上
    三元以下折算一日，易科罰金。」是被告乙○○等八人本件犯行經本院為六月以
    下有期徒刑、拘役之宣告，比較新舊法之適用結果，依修正前刑法之適用結果，
    則不得易科罰金，而依修正後刑法之適用結果，則得易科罰金，是以新法之適用
    結果較舊法有利於行為人，依刑法第二條第一項之規定，就被告乙○○等八人本
    件宣告刑，依修正後刑法第四十一條第一項前段之規定，均諭知易科罰金之折算
    標準，附此敘明。
四、如附表一所示內容之扣繳憑單，經被告乙○○等八人持向臺中市第十一信用合作
    社辦理貸款申請後，除影本留存於臺中市第十一信用合作社外，正本去向不明，
    是該等扣繳憑單正本，既未扣案，顯已滅失，爰不再為沒收之諭知；至於扣繳憑
    單「影本」已因行使而非被告乙○○等八人所有，爰不諭知沒收；至於如附表二
    所示內容之服務（在職、職務）證明書等，業因行使交付予十一信申請貸款，不
    復屬被告乙○○等八人所有，爰不為沒收之諭知，然乙○○等七人（即扣除丙○○）其上各服務單位之印文或署押、各負責人之印文或署押，均係偽造，不問屬
    於犯人與否，均應依刑法第二百十九條之規定，於各該被告項下宣告沒收。末者
    ，如附表二所示內容之服務（在職）證明書上所蓋用之各服務單位及各負責人之
    印章，核屬「林先生」所偽造，被告就此部分既與「林先生」無共犯之關係，依
    從刑依附主刑之原則，自不得在本案諭知沒收，附此敘明。
五、被告辰○○、甲○○、丁○○、壬○○、庚○○、己○○等人，尚有證據待查，
    將另行審結；至於其他起訴之被告，俟到案後，再行審結，附此敘明。
據上論斷，應依刑事訴訟法第二百九十九條第一項前段，刑法第二十八條、第二百十
六條、第二百十條、第二百十二條、第三百三十九條第一項、第五十五條、第二條第
一項前段、修正後刑法第四十一條第一項前段、刑法第七十四條第一款、第二百十九
條、罰金罰鍰提高標準條例第一條前段、第二條，判決如主文。
中      華        民        國     九十     年    九    月    二十五    日
                                     臺灣臺中地方法院刑事第一庭
                                          法  官   吳  進  發
右正本證明與原本無異。
如不服本判決，應於判決送達後十日內向本院提出上訴狀，上訴於臺灣高等法院臺中
分院( 須附繕本 )。
                                          書記官
中      華        民        國     九十     年    九    月    二十六    日
附錄論罪法條：
刑法第二百十六條
行使第二百十條至第二百十五條之文書者，依偽造、變造文書或登載不實事項或使登
載不實事項之規定處斷。
刑法第二百十條
偽造、變造私文書，足以生損害於公眾或他人者，處五年以下有期徒刑。
刑法第二百十二條
偽造、變造護照、旅券、免許證、特許證及關於品行、能力、服務或其他相類之證書
、介紹書，足以生損害於公眾或他人者，處一年以下有期徒刑、拘役或三百元以下罰
金。
刑法第三百三十九條第一項
意圖為自己或第三人不法之所有，以詐術使人將本人或第三人之物交付者，處五年以
下有期徒刑、拘役或科或併科一千元以下罰金。
附表一：（九十年訴字一四二一號）
┌──┬───┬────┬───┬──┬──────┬────┬────┐
│編號│所得人│給付總額│扣  繳│年度│申報單位    │扣  繳  │業務員  │
│    │姓  名│        │稅  額│    │            │義務人  │行使日期│
├──┼───┼────┼───┼──┼──────┼────┼────┤
│１  │乙○○│863984  │51839 │85  │祥盟水電工程│黃麗菊  │午○○  │
│    │      │        │      │    │有限公司    │        │86 04.22│
├──┼───┼────┼───┼──┼──────┼────┼────┤
│２  │癸○○│806330  │48380 │85  │千畝石股份  │陳三元  │午○○  │
│    │      │  │      │    │有限公司    │        │86.06.13│
├──┼───┼────┼───┼──┼──────┼────┼────┤
│３  │子○○│840164  │49410 │85  │港聯企業社  │張翠娟  │午○○  │
│    │      │        │      │    │            │        │86.06.18│
├──┼───┼────┼───┼──┼──────┼────┼────┤
│４  │卯○○│801420  │43277 │85  │強裕正家具  │張志鎮  │石恩雄  │
│    │      │        │      │    │有限公司    │        │86.06.26│
├──┼───┼────┼───┼──┼──────┼────┼────┤
│５  │丑○○│812390  │48743 │85  │宏通電信    │許崑源  │午○○  │
│    │      │        │      │    │有限公司    │        │86.06.25│
├──┼───┼────┼───┼──┼──────┼────┼────┤
│６  │辛○○│890410  │41959 │85  │國聖旅行社  │王武夫  │不詳    │
│    │      │        │      │    │股份有限公司│        │86.06.26│
├──┼───┼────┼───┼──┼──────┼────┼────┤
│７  │戊○○│815000  │48900 │85  │凱恩斯股份  │廖輝川  │不詳    │
│    │      │        │      │    │有限公司    │        │86.06.26│
├──┼───┼────┼───┼──┼──────┼────┼────┤
│８  │丙○○│846000  │50760 │85  │梵特斯服裝設│吳正得  │何先生  │
│    │      │        │      │    │計有限公司  │        │86.07.07│
└──┴───┴────┴───┴──┴──────┴────┴────┘
附表二 ：（九十年訴字第一四二一號）
┌──┬───┬───┬──────┬────┬────┬───────┐
│編號│在職人│所  任│服務單位    │負責人  │證明日期│  備     註   │
│    │姓  名│職  位│            │        │        │              │
├──┼───┼───┼──────┼────┼────┼───────┤
│１  │乙○○│工務  │祥盟水電工程│黃麗菊  │86.4.11 │員工職務證明書│
│    │      │領班  │有限公司    │        │        │              │
├──┼───┼───┼──────┼────┼────┼───────┤
│２  │癸○○│總經理│千畝石股份  │陳三元  │86.5.22 │員工在職證明書│
│    │      │      │有限公司    │        │        │              │
├──┼───┼───┼──────┼────┼────┼───────┤
│３  │子○○│店長  │港聯企業社  │張翠娟  │86.6.11 │服務證明書    │
│    │      │      │            │        │        │              │
├──┼───┼───┼──────┼────┼────┼───────┤
│４  │卯○○│師傅  │強裕正家具  │張志鎮  │86.6.23 │員工職務證明書│
│    │      │      │有限公司    │        │        │              │
├──┼───┼───┼──────┼────┼────┼───────┤
│５  │丑○○│經理  │宏通電信    │許崑源  │86.6.11 │服務證明書    │
│    │      │      │有限公司    │        │        │              │
├──┼───┼───┼──────┼────┼────┼───────┤
│６  │辛○○│經理  │國聖旅行社  │王武夫  │86.6.23 │員工在職證明書│
│    │ │      │股份有限公司│        │        │              │
├──┼───┼───┼──────┼────┼────┼───────┤
│７  │戊○○│業務  │凱恩斯股份  │廖輝川  │86.6.21 │員工職務證明書│
│    │      │經理  │有限公司    │        │        │              │
├──┼───┼───┼──────┼────┼────┼───────┤
│８  │丙○○│經理  │梵特斯服裝設│吳正得  │86.6.26 │未偽造        │
│    │      │      │計有限公司  │        │        │              │
└──┴───┴───┴──────┴────┴────┴───────┘


司法院資訊處製作；財團法人民間司法改革基金會備份。
